【裁判字號】    98,上易,1728
【裁判日期】    980724
【裁判案由】    竊盜
【裁判全文】
臺灣高等法院刑事判決                98年度上易字第1728號
上  訴  人
即  被  告  甲○○
                    國民
                    （現於臺灣臺北看守所羈押中）
上列上訴人因竊盜案件，不服臺灣臺北地方法院98年度易字第16
68號，中華民國98年7月1日第一審判決（起訴案號：臺灣臺北地
方法院檢察署97年度偵字第12745號），提起上訴，本院判決如
下：
    主  文
上訴駁回。
    理  由
一、依刑事訴訟法第350條、第361條、第362條、第367條規定，
    不服地方法院之第一審判決而上訴者，須提出上訴書狀，並
    應敘明具體理由，為上訴必備之程式；其所提出之書狀未敘
    述上訴理由，或僅曾以言詞陳述上訴理由者，均應於上訴期
    間屆滿後20日內補提理由書於第一審法院。第一審法院經形
    式審查，認逾期未補提上訴理由者，應定期間先命補正，逾
    期未補正者，為上訴不合法律上之程式，應以裁定駁回。倘
    已提出上訴理由，但所提非屬具體理由者，則由第二審法院
    以上訴不合法律上之程式，判決駁回。而所謂具體理由，必
    係依據卷內既有訴訟資料或提出新事證，指摘或表明第一審
    判決有何採證認事、用法或量刑等足以影響判決本旨之不當
    或違法，而構成應予撤銷之具體事由，始克當之（例如：依
    憑證據法則具體指出所採證據何以不據證據能力，或依憑卷
    證資料，明確指出所為證據證明力之判斷如何違背經驗、論
    理法則）；倘僅泛言原判決認定事實錯誤、違背法令、量刑
    失之過重過輕微，而未依上揭意旨指出具體事由，或形式上
    雖已指出具體事由，然該事由縱使屬實，亦不足以認為原判
    決有何不當或違法者（例如：對不具有調查必要性之證據，
    法院未依聲請調查亦未說明理由，或援用證據不當，但除去
    該證據仍應為同一事實之認定），皆難謂係具體理由，俾與
    第二審上訴制度旨在請求第二審法院撤銷、變更第一審不當
    或違法之判決，以實現個案救濟之立法目的相契合，並節制
    濫行上訴（最高法院97年度台上字第892號決參照）。又觀
    諸刑事訴訟法第361條修正之立法說明三，謂「原審法院對
    上訴書狀有無記載理由，應為形式上之審查，認有欠缺，且
    未據上訴人自行補正者，應定期間先命補正，爰於第三項後
    段明定。至上訴理由是否具體，係第二審法院審查範圍，不
    在命補正之列」，故修正後該規定所指應由第一審法院先命
    補正之「上訴書狀未敘述理由」，係指上訴書狀僅聲明對原
    判決不服，就不服理由未為任何敘述，自形式上觀察，可認
    係未提出上訴理由之情形而言，若上訴書狀對不服之理由已
    有所敘述，僅敘述不具體者，究有別於「未敘述理由」，自
    不生應依該規定命補正之問題。同此旨趣，刑事訴訟法第36
    7 條增列為不合法情形之「上訴書狀未敘述理由」者，亦應
    採相同解釋。又上訴書狀已敘述上訴理由，但所述不「具體
    」者，雖非「上訴書狀未敘述理由」一語涵攝之範圍，然既
    不符合「上訴書狀應敘述『具體』理由」之規定，仍屬上訴
    「不合法律上之程式」，且依上開立法說明，此類不合法，
    不在得補正之列，法院自毋庸命補正；而由第二審法院逕認
    上訴不合法，以判決駁回（最高法院97年度台上字第892號
    、第3599號、第3889號判決參照）。
二、本件原判決認定上訴人即被告甲○○前於民國90年間因竊盜
    案件，先後經台灣台北地方法院以90年度簡字第2320號、90
    年度簡字第4326號判決各判處有期徒刑6月，分別於90年11
    月29日、91年8月19日易科罰金執行完畢；又於92年間因竊
    盜案件，經同法院以92年度易字第495號判決判處有期徒刑7
    月，上訴人不服提起上訴，經本院以92年度上易字第1354號
    判決駁回上訴確定，於93年3月12日縮刑期滿執行完畢；復
    於94年間因竊盜案件，經同法院以94年度易字第1116號判決
    判處有期徒刑6月，於95年9月26日易科罰金執行完畢；又於
    94年12月間因竊盜案件，經同法院以95年度易字第1235號判
    決有期徒刑7月，上訴人不服提起上訴，經本院以95年度上
    易字第1693號判決駁回上訴確定；再於97年間因竊盜案件，
    經同法院以97年度易字第785號判決有期徒刑6月確定，上開
    有期徒刑7月、6月部分，於97年11月13日徒刑易科罰金出監
    執行完畢。猶不知悔改，復意圖為自己不法之所有，於98年
    5月25日15時許，在臺北市○○區○段5號世貿一館展覽場內
    ，見會場內人潮擁擠，竟趁吳經玉未加注意之際，伸手進入
    吳經玉側背包內，竊取該側背包內之黑色長夾1只（內含新
    臺幣《下同》1,800元、信用卡10張、身分證、健保卡、駕
    照），得手後將1,800元放入其所有之粉紅色手提袋內。嗣
    於將上開黑色長夾、信用卡10張、身分證、健保卡、駕照丟
    棄於展覽場內女用廁所門口垃圾桶之際，為警當場查獲，並
    扣得1,800元、黑色長夾、信用卡10張、身分證、健保卡、
    駕照（均經吳經玉領回）等情，係以：上訴人於警詢時、偵
    查中及原審審理時供承上揭事實不諱，核與被害人吳經玉於
    警詢時指訴之情節相符，並有臺北市政府警察局刑事警察大
    隊扣押筆錄、扣押物品目錄表、被害人吳經玉所出具之贓物
    認領保管單1紙及查獲1,800元、信用卡、黑色長夾之照片1
    張在卷可稽。因認上訴人竊盜之犯行明確。並以：上訴人於
    有期徒刑執行完畢5年內，故意再犯本件有期徒刑以上之罪
    ，為累犯。論上訴人以竊盜罪，累犯，處有期徒刑7月。已
    詳敘其認定上訴人犯罪事實之依據及憑以認定之理由，核無
    違法或不當之處。上訴意旨略稱：上訴人已坦承犯行且家中
    尚有小孩需扶養，請從輕量刑云云。惟查：量刑之輕重，係
    屬事實審法院得依職權自由裁量之事項，苟於量刑時，已依
    行為人之責任為基礎，並斟酌刑法第57條各款所指情狀，而
    未逾越法定範圍，又未濫用其職權，即不得遽指為違法。原
    審於量刑時，已依上揭規定，審酌上訴人前有多次竊盜前科
    ，並曾入監服刑，詎仍不知悔悟，再犯本件竊盜犯行，又其
    犯罪手段、地點係於公眾出入場所所為，且一犯再犯，其惡
    性非輕，惟念其所竊取之金額非鉅，對於被害人之損害尚微
    ，被害人亦表示不提出告訴，及智識程度、家庭狀況，於犯
    罪後均能坦承犯行，犯後態度尚稱良好等一切情狀，量處有
    期徒刑7月，既未逾越法定刑度，亦未濫用其自由裁量之權
    限，核無違法或不當之情形。上訴人徒以原審已審酌之上訴
    人犯後態度及家庭狀況請求從輕量刑，並未依據卷內既有訴
    訟資料或提出新事證，指摘或表明原判決量刑有何不當或違
    法，而構成應予撤銷之具體事由，揆諸上開說明，難謂已敘
    述具體理由。本件上訴不合法律上程式，爰不經言詞辯論，
    逕以判決駁回。
據上論斷，應依刑事訴訟法第367條前段、第372條，判決如主文
。
中    華    民    國    98    年    7     月    24    日
                  刑事第七庭  審判長法  官  陳晴教
                                    法  官  游紅桃
                                    法  官  楊智勝
以上正本證明與原本無異。
不得上訴。
                                    書記官  林桂玉
中    華    民    國    98    年    7     月    27    日


司法院資訊處製作；財團法人民間司法改革基金會備份。
